臺灣高等法院刑事判決　　　　　　　　94年度交上易字第16號
　　上　訴　人
　　即　被　告　丙○
　　選任辯護人　周立仁律師
上列被告因過失傷害案件，不服臺灣台北地方法院93年度交易字
第227號，中華民國93年12月15 日第一審判決（起訴案號：臺灣
台北地方法院檢察署93年度偵字第7203號），提起上訴，本院判
決如下：
    主  文
上訴駁回。
    事  實
一、丙○於民國92年5月11 日上午10時20分許，駕駛車牌號碼7D
    ─9669號自小客車，沿台北市松山區○○○路120 巷口由西
    往東方向倒車，欲轉入敦化北路由北往南方向行駛時，本應
    注意該巷口為東往西方向之單行道，除讓車、停車或起駛情
    形外，不得倒車，且於倒車時，應顯示倒車燈光或手勢後，
    謹慎緩慢後倒，並應注意其他車輛及行人，而依當時天晴、
    路面乾燥、無缺陷、無障礙物、視距良好等情，並無不能注
    意情事，竟疏未注意，貿然倒車，適乙○○騎乘車牌號碼AQ
    U─612號重型機車，正沿敦化北路由北往南方向行駛，行經
    敦化北路120 巷口時，亦未注意行經無號誌之交岔路口時，
    應減速慢行，作隨時停車之準備，竟猶以時速50公里之速度
    快速行駛，而未減速慢行，迨見到倒車中丙○所駕駛之前開
    車輛時，始立即煞車並將車頭拉向左偏，欲從左方閃避，惟
    仍因避煞不及，該機車之右側把手因而與丙○駕駛之自小客
    車後車箱之左側發生碰撞，致乙○○人車倒地，而受有右足
    跟撕裂傷之傷害。丙○於肇事後未被有偵查犯罪職權之機關
    或公務員發覺前，即主動向據報到場處理之臺北市政府警察
    局松山分局交通分隊警員坦承肇事接受裁判。
二、案經乙○○、乙○○之父甲○○訴請台北市政府警察局松山
    分局報告台灣台北地方法院檢察署檢察官偵查起訴。
    理  由
一、訊據上訴人即被告丙○固不否認在右揭時、地駕駛前揭車牌
    號碼之自用小客車行經前述肇事地點與騎乘機車之告訴人乙
    ○○發生碰撞，致告訴人受傷之事實，惟矢口否認有何過失
    行為，辯稱：撞擊當時伊車輛已經倒車完畢並向前往敦化南
    路方向行駛，是告訴人乙○○騎車太快才撞到伊車輛，伊並
    無過失云云。
二、惟查：
(一)、關於被告於右揭時、地駕駛前開車牌號碼之自用小客車在
      前述肇事地點與騎乘機車之告訴人發生擦撞，告訴人因而
      受有如事實欄所載傷害之事實，業據告訴人乙○○指訴綦
      詳，復有臺北市政府警察局松山分局交通分隊製作記載本
      件車禍發生情形之道路交通事故調查報告表、道路交通事
      故補充資料表、交通事故談話記錄表、交通事故分析研判
      表、自首調查表、現場圖及車損照片數幀等件附卷足憑，
      再告訴人因本件車禍受有前述之傷害，業據其提出台北市
      立仁愛醫院診斷證明書影本一紙在卷足憑。
(二)、按「汽車倒車時，應依左列規定：一、彎道、狹路、陡坡
      、橋樑、圓環、隧道、鐵路平交道、單行道、快車道等危
      險地帶或交通頻繁處所，不得倒車。但因讓車、停車或起
      駛有倒車必要者，不在此限。」，道路交通安全規則第11
      0條第1款定有明文。被告為已考領駕駛執照之駕駛人，對
      此誠難推諉不知，其於前開時、地駕駛前揭車牌號碼之自
      用小客車，沿敦化北路120 巷口由西往東方向倒車，欲轉
      入敦化北路由北往南方向行駛時，本應注意該巷口為東往
      西之單行道，除讓、停車或起駛情況外，不得倒車，且依
      當時天晴、路面乾燥、無缺陷、無障礙物、視距良好等情
      ，並無不能注意情事，此有卷附道路交通事故調查報告表
      在卷可按，竟疏未注意，貿然倒車，顯有過失。雖被告辯
      稱：伊當時已倒車完畢在往前行駛之狀態云云，惟觀諸現
      場圖所示，被告與告訴人乙○○對現場圖所繪之落土點即
      撞擊點一事均不爭執，該落土點既係雙方車輛撞擊點，敦
      化北路120巷之巷口到落土點之距離約4.5公尺，據被告所
      陳，其車輛係停在巷口第一輛，其車長約4.526 公尺，寬
      1.728 公尺，則自被告停車處至落土點處，約有被告車輛
      之一個車身長度，若被告係依現場圖所繪製其自述之倒車
      行向倒車，則依被告車身之長度、寬度及轉彎之角度，其
      車輛迴正之地點應係在落土點之後方，而依被告所陳，撞
      擊當時其才剛打Ｄ檔，尚未踩油門，車子僅往前慢速滑動
      時即遭撞擊，依被告所言，顯然其車往前滑行僅有一小段
      距離，尚未逾越被告車身之長度，據此判斷，兩車撞擊之
      點應係在落土點之後方，尚未達到落土點，核與現場圖所
      示不符，被告所陳前開倒車情形應予排除，是以足認被告
      倒車之行向應係直直往後倒車，至落土點處始往左後方迴
      正，雖被告之選任辯護人稱：如是直直往後倒，告訴人機
      車應撞到被告車輛之右後側云云，然據告訴人乙○○於警
      訊及原審審理時均陳稱：伊見到被告車輛後，立即煞車並
      將車頭往左閃避等語，顯係當時因告訴人乙○○立即改變
      其行車方向，其機車才因此撞擊到被告車輛後車廂之左後
      側，否則如告訴人乙○○始終保持其行車方向，其機車當
      然會撞擊到被告車輛之右後側，而告訴人乙○○當時將車
      頭轉向之反應，亦無悖於一般人之正常反應，足徵被告當
      時確係在倒車之狀態，被告於單行道逆向倒車，以致撞及
      告訴人所騎乘機車而肇事，自有疏失，其就本件事故之發
      生應負過失責任甚為明確，被告之前開辯詞，純係畏罪卸
      責之詞，殊不足採。
(三)、雖證人繆德宏到庭證稱：當時被告說要開車送伊回家，所
      以伊坐她的車子，被告倒車時，伊有把頭轉過去幫她看後
      方來車，等她倒完車打Ｄ檔往前開，尚未踩油門時，就聽
      到碰撞聲，伊與被告就下車把告訴人乙○○扶起來，並叫
      救護車送他到醫院云云，惟證人繆德宏係被告之友人，於
      原審審理時始到庭作證，其對當時瞬間發生之情狀是否記
      憶猶如其陳述般之清淅，已有疑義，且其前開被告車行方
      向之證詞，核與現場圖撞擊點之落土點不符，又其所稱被
      告倒完車打Ｄ檔，尚未採油門時就聽到碰撞聲等語，與被
      告於上訴理由狀所辯稱係伊已倒車完成往前進行中始發生
      撞擊等語，亦不相同，應認其證詞，係迴護被告之詞，無
      足採信。
(四)、按汽車行經無號誌之交岔路口時，應減速慢行，作隨時停
      車之準備，道路交通安全規則第93條第1項第3款定有明文
      ，本件肇事現場當時並無不能注意之情事，已如前述，據
      交通事故談話紀錄表所載，告訴人乙○○當時車行速度為
      時速50公里左右，且其稱「．．我見狀便立即煞車及往左
      閃避」，顯然告訴人乙○○於行經無號誌之交岔路口時並
      未減速慢行，猶以時速50公里之時速行駛，迨見到被告車
      輛倒車時，才立即煞車並往左偏行。告訴人乙○○雖於原
      審審理時改稱：警訊當時伊在急診室的床上模模糊糊的，
      伊當時應該是講錯了云云，然觀諸該份交通事故談話紀錄
      表，告訴人乙○○就肇事前之行進方向、車道及肇事經過
      情形均能詳細明確陳述，並能向警察補充其駕照之種類，
      顯然其當時並無神智模糊之情形，應以其在警訊時印象較
      為清淅且較無利害考量之情狀下之陳述，較為可採，則告
      訴人乙○○對本件事故之發生亦負有行經無號誌之交岔路
      口未減速慢行之過失，惟被告之過失責任並不能因此而告
      解免。又告訴人之受傷既因被告倒車之過失所造成，則被
      告之過失犯行與告訴人所受傷害間，應有相當因果關係。
      被告辯稱本件肇事原因屬可歸責於告訴人之行為所招致，
      與其倒車行為無因果關係云云，殊不足採，本件事證明確
      ，被告過失犯行洵堪認定，應依法論科。
三、核被告所為，係犯刑法第284條第1項前段之因過失傷害人罪
    。又被告肇事後，於警員前往現場處理時，在其上開犯行未
    為任何有偵查犯罪職權之公務員知悉前，當場向警員自首，
    承認其為肇事人，嗣不逃避接受裁判，有台北市政府警察局
    松山分局交通分隊警員所製作之自首調查報告表一份附卷可
    稽，是被告既已向該管公務員陳述犯罪事實，而不逃避接受
    裁判，已合於刑法第62條前段所定對於未發覺之犯罪自首而
    接受裁判之要件，應依該條規定減輕其刑。
四、原審以被告犯行事證明確，引用刑法第284條第1項前段、第
    41條第1項前段、第62條前段、罰金罰鍰提高標準條例第1條
    前段、第2 條，審酌被告未有前科紀錄，有本院被告全國前
    案記錄表可憑，本件車禍肇因為被告違規倒車，肇致告訴人
    發生車禍受傷之過失程度，告訴人所受之傷害，以及迄今被
    告尚未與告訴人達成和解賠償損害等一切情狀，量處有刑徒
    刑三月，並諭知易科罰金之折算標準，經核其認事用法均無
    不當，量刑亦屬妥適，應予維持。
五、被告上訴意旨仍執陳詞，以伊已倒車完畢，係告訴人騎機車
    撞伊，伊應無過失云云，核無理由，應予駁回。
據上論斷，應依刑事訴訟法第368條，判決如主文。
本案經檢察官呂丁旺到庭執行職務。
中　　華　　民　　國　　94　　年　　2 　　月　　24　　日
                  臺灣高等法院交通法庭
                      審判長法  官  蔡  長  溪
                            法  官  楊  貴  志
                            法  官  林  俊  益
以上正本證明與原本無異。
不得上訴。
                            書記官  周  月  琴
中　　華　　民　　國　　94　　年　　3 　　月　　1 　　日
